【裁判字號】    97,家聲,321
【裁判日期】    970910
【裁判案由】    核定遺產管理人報酬
【裁判全文】
臺灣高雄地方法院民事裁定             97年度家聲字第321號
聲  請  人  楊譜諺律師
被繼承人    甲○○
聲請人聲請核定遺產管理人報酬事件，本院裁定如下：
    主  文
聲請人任被繼承人甲○○遺產之遺產管理人報酬定為新臺幣貳萬
玖仟元。
程序費用由被繼承人甲○○遺產負擔。
    理  由
一、按遺產管理人，得請求報酬，其數額由親屬會議按其勞力及
    其與被繼承人之關係酌定之，民法第1183條定有明文。次按
    依民法之規定應開親屬會議時，由當事人、法定代理人或其
    他利害關係人召集之；親屬會議不能召開或召開有困難時，
    依法應經親屬會議處理之事項，由有召集權人聲請法院處理
    之，民法第1129條及第1132條第2 項前段亦分別定有明文。
    是以，不能由親屬會議酌定遺產管理人之報酬時，得由有召
    集權人聲請法院處理之。
二、本件聲請意旨略以：聲請人前經本院96年度財管字第116 號
    裁定選任為被繼承人甲○○之遺產管理人，業已遵行職務，
    編制遺產清冊，依民法第1179條第1 項第3 款規定，聲請鈞
    院裁定對被繼承人之債權人及受遺贈人為公示催告程序及登
    報。而被繼承人所遺坐落高雄縣鳳山市○○○段1468-22 號
    土地、高雄縣鳳山市○○街48巷21號、高雄縣鳳山市鎮○路
    2巷35之1號房子二間及機車一輛，共計現值2,506,179 元，
    然本件被繼承人無親屬會議可資酌定聲請人管理遺產應得之
    報酬數額，爰聲請核定聲請人之報酬。又聲請人管理遺產之
    遺產管理費為新台幣3,320 元（含公示催告聲請費、刊登公
    示催告、戶政規費等），請予一併列入管理之報酬及費用等
    語，並提出本院96年度財管字第116 號民事裁定、確定證明
    書、97年度家催字第58號民事裁定、登報收據、債權憑證、
    財產歸屬資料清單、遺產管理支出費用明細表及規費收據等
    各1 份為證。
三、經查：
（一）被繼承人甲○○死亡，其各順位繼承人全體均拋棄繼承，
      亦未經親屬會議選定遺產管理人，嗣經本院選任聲請人為
      遺產管理人等情，此有聲請人提出之本院96年度財管字第
      116 號民事裁定及其確定證明書各1 份可稽，堪信無訛，
      亦足認被繼承人甲○○之親屬確已不願處理遺產相關事宜
      無誤。故聲請人自難召開親屬會議酌定其管理被繼承人遺
      產之報酬，殆無疑義，是其本於利害關係人之地位，向本
      院聲請酌定其擔任遺產管理人之報酬，揆諸上揭法律規定
      ，尚屬有據。
（二）次查，聲請人主張被繼承人甲○○死亡後遺有坐落高雄縣
      鳳山市○○○段1468-22 號土地、高雄縣鳳山市○○街48
      巷21號、高雄縣鳳山市鎮○路2 巷35之1 號房子二間及機
      車一輛，共計現值2,506,179 元，業經其提出甲○○財產
      清冊、交通部公路總局高雄區監理所函文等各1 份為證，
      亦堪信為真實。本院審酌聲請人提出之上開書狀及證物，
      顯示被繼承人所遺財產所有權，或係土地或係公寓，經濟
      價值不高，且被繼承人尚積欠債權人高雄縣鳳山市農會、
      高雄縣稅捐稽徵處、高雄縣政府地方稅務局、國稅局、交
      通部公路總局高雄區監理所之金錢。本院考量被繼承人所
      遺財產價值、債務、聲請人處理上開遺產遺債所需時間及
      人力耗費，尚非繁重，及聲請人代墊費用3,320 元等一切
      情形，認聲請人任被繼承人甲○○遺產管理人之報酬金額
      ，含上開代墊費用3,320 元，核定為貳萬玖仟元，即屬適
      當。爰酌定如主文第1 項所示。
四、依非訟事件法第157 條，裁定如主文。
中    華    民    國    97    年    9     月    10    日
                  家事法庭法  官  施敏雄
上為正本係照原本作成。
如對本裁定抗告須於裁定送達後10日內向本院提出抗告狀。
中    華    民    國    97    年    9     月    10    日
                          書記官  黃進遠


司法院資訊處製作；財團法人民間司法改革基金會備份。
